【裁判字號】    89,訴,2420
【裁判日期】    891226
【裁判案由】    偽造文書
【裁判全文】
臺灣臺中地方法院刑事判決                        八十九年度訴字第二四二號
    公  訴  人  臺灣台中地方法院檢察署檢察官
    被      告  甲○○
    選任辯護人  吳中和
右列被告因偽造貨幣案件，經檢察官提起公訴（八十九年度偵字第一三七二七號、八
十九年度偵字第一四七七一號），本院判決如左：
    主  文
甲○○無罪。
    理  由
一、公訴意旨略以：甲○○於民國（下同）八十八年底在台中市南區永興里四巷四號
    之住處，於收受蔡昌益（姓名年籍不詳，另由警方調查偵辦）所交付用以清償借
    款之新台幣（下同）二萬元仟元紙鈔後，發現其中夾雜有六張偽造之仟元紙鈔，
    心有不甘，因適積欠乙○○一筆債務，乃將前開六張偽造仟元紙鈔作為真正之通
    用紙幣用，於八十九年一月中，在台中市○區○○路四四三巷十一樓四十一室乙
    ○○住處交付予乙○○清償債務，因認被告涉犯刑法第一百九十六條第二項之收
    受後方知為偽造之通用紙幣（檢察官誤載為通用貨幣）而仍行使罪嫌。
二、惟按犯罪事實應依証據認定之，無証據不得推定其犯罪事實。刑事訴訟法第一百
    五十四條定有明文。且按未遂犯之處罰，以有特別規定者為限。刑法第二十五條
    第二項定有明文，而同法第一百九十六條第二項之收受後方知為偽造之通用紙幣
    而仍行使罪，並無處罰未遂犯之規定，是必以行為人已達行使之目的始成立罪行
    而得加以處罰，合先敘明。
三、訊據被告甲○○堅決否認有何明知為偽鈔而仍行使之犯行，辯稱：係蔡昌益欠伊
    二萬元，於八十八年底、八十九年初某日還給伊一疊二萬元之鈔票，伊當時並未
    清點，因伊欠乙○○八千元，故拿錢去還乙○○，謝當場說錢怪怪的，伊即表示
    要去找蔡昌益問清楚，錢就放在乙○○處，伊交錢給謝時，並不知是偽鈔等語。
    經查：本案自乙○○身上及住處扣得之一千元紙鈔六張經送中央銀行發行局中央
    印製廠鑑定結果，該偽鈔均以彩色雷射輸出方式（含彩色影印）仿印，紙質與真
    鈔不同，安全線以灰色墨仿造，水印以灰色墨在紙張背面仿製，人像衣領部分以
    壓凸方式造凹版油墨凸起效果，均屬偽鈔無訛，有中央銀行發行局八十九年八月
    一日（八九）台央發字第０三００二七一四一號函在卷可稽。而訊據乙○○於本
    院審理時供稱：「（查獲偽鈔何來？）是被告拿來還我的，因他欠我八千元。是
    盧拿來還我八千元，當時我收錢時就查覺有異，我覺得紙張不一樣有六張很奇怪
    ，馬上告訴他，他再給我六千元，因為盧不敢拿出去，就放在我這裡，他說要去
    找他朋友。盧當時身上還有其他的錢都沒有問題。」「他說他收到二萬元，從中
    拿八千元出來，我當場看其他的錢都沒有問題」等語，被告亦當庭表示乙○○所
    稱之交款經過實在，則以被告向蔡昌益收到款項共有二萬元之多，僅其中六張為
    偽鈔，卻於嗣後全數交付乙○○以資清償債務，而自己保留真鈔之情觀之，顯然
    其於交付紙鈔於乙○○時，已知其中夾有偽鈔，無非係冀圖因此減少損失，否則
    苟被告自二萬元紙鈔中隨意取出八千元，豈會如此湊巧將全部偽鈔均包含內在？
    此觀被告於偵查中業已供稱：因為拿到偽鈔想要趕快用出去等語甚明。是其嗣於
    本院審理時改稱不知偽鈔云云，固無值採。然如上述，本案被告交付偽鈔予乙○
    ○時，乙○○當場即發現係偽鈔，而由被告另補上真鈔清償債務，是被告欲以偽
    鈔充當真鈔以供清償債務之行使目的並未達成，其行為應為未遂，惟刑法第一百
    九十六條第二項之罪，既未處罰未遂犯，則被告之行為，自屬不罰，即不得遽入
    其上揭罪刑。此外，復查無其他積極証據足資証明被告有公訴人起訴之犯行，不
    能証明被告犯罪，自應為無罪之諭知。
據上論斷，應依刑事訴訟法第三百零一條第一項前段，判決如主文。
中      華      民      國     八十九     年    十二    月     二十六   日
                                臺灣臺中地方法院刑事第二庭
                                        法  官  吳  幸  芬
右正本證明與原本無異。
如不服本判決，應於判決送達後十日內向本院提出上訴狀，上訴於臺灣高等法院臺中
分院( 須附繕本 )。
                                        書記官
中      華      民      國     八十九     年    十二    月     二十七   日
附錄本案論罪法條全文：
刑法第一百九十六條：
行使偽造、變造之通用貨幣、紙幣、銀行券或意圖供行使之用而收集或交付於人者，
處三年以上十年以下有期徒刑，得併科五千元以下罰金。
收受後方知為偽造、變造之通用貨幣、紙幣、銀行券，而仍行使，或意圖供行使之用
而交付於人者，處五百元以下罰金。
第一項之未遂犯罰之。


司法院資訊處製作；財團法人民間司法改革基金會備份。
